臺灣高等法院臺南分院刑事判決　 99年度重上更(二)字第223號
上　訴　人
即　被　告　李英源
選任辯護人
即扶助律師　張文嘉律師
上　訴　人
即　被　告　林俊德
　　　　　　　　　　（現另案在臺灣臺北監獄執行中）
選任辯護人　何冠慧律師
上　訴　人
即　被　告　吳國韶
選任辯護人　彭大勇律師
　　　　　　林士龍律師
上列上訴人等因殺人未遂等案件，不服臺灣臺南地方法院95年度
訴字第378號中華民國97年7月31日第一審判決（起訴案號：臺灣
臺南地方法院檢察署90年度少連偵字第49號），提起上訴，判決
後經最高法院第2次發回更審，本院判決如下：
    主  文
原判決關於李英源、林俊德、吳國韶部分撤銷。
李英源共同連續犯重傷未遂罪，處有期徒刑肆年捌月，減為有期
徒刑貳年肆月。
林俊德共同連續犯重傷未遂罪，處有期徒刑伍年，減為有期徒刑
貳年陸月。
吳國韶犯共同傷害罪，處有期徒刑壹年，減為有期徒刑陸月；又
共同犯重傷未遂罪，處有期徒刑貳年，減為有期徒刑壹年。應執
行有期徒刑壹年肆月。
    事  實
一、李英源（民國○○年○月○○日生，為本案時為18歲以上，未滿
    20歲之人）與黃盈豪（70年9月21日生，為本案時為18歲以
    上，未滿20歲之人，原審通緝中，尚未緝獲）及林耀宗等人
    ，於90年2月28日21時許，在臺南市安南區「理想社區」附
    近遭不詳人士毆打，遂前往臺南市○○路「2099網咖店」討
    論被打之事，李英源等人懷疑係臺南市○○區○○街一帶之
    青少年所為，心有不甘，為圖報復，遂以行動電話及上網進
    入聊天室方式通知或邀請林俊德（71年11月5日生，為本案
    時為18歲以上，未滿20歲之人）、吳國韶（71年8月30日生
    ，為本案時為18歲以上，未滿20歲之人），並輾轉邀約徐偉
    堯、陳琪全（業經本院更(一)審判決無罪確定），林耀宗、陳
    志宏、楊浩成（均經臺灣臺南地方法院少年法庭以93年度少
    訴字第4號刑事判決以共同犯傷害罪，各判處有期徒刑6月，
    陳志宏、楊浩成均緩刑4年確定）、黃建昌（經臺灣臺南地
    方法院少年法庭以94年度少訴緝字第2號刑事判決以共同連
    續犯傷害罪，判處有期徒刑6月，緩刑4年確定）、許瑞彬（
    業經臺灣臺南地方法院少年法庭以92年度少護更字第2號裁
    定交付保護管束確定），及年籍姓名不詳綽號「阿寶」、「
    烏龜」、「黑潘」等10餘輛機車（約近20人）先至「2099網
    咖店」會合，再至「動畫網咖店」會合後，以機車搭載（楊
    浩成載李英源、「黑潘」載林俊德、陳志宏載吳國韶、黃盈
    豪載林耀宗、陳琪全載徐偉堯、黃建昌載許瑞彬）或自行騎
    乘機車方式前往臺南市○○街一帶尋找毆打李英源等人之人
    。李英源、林俊德、吳國韶、與黃盈豪、林耀宗、陳志宏、
    楊浩成、黃建昌、許瑞彬、綽號「阿寶」、「烏龜」、「黑
    潘」、及數名年籍姓名不詳之人，共同基於普通傷害之犯意
    聯絡，由李英源持開山刀、林俊德持開山刀、「阿寶」持不
    詳之刀械、「烏龜」持鐵棍，於90年3月1日凌晨1時許，李
    英源、林俊德、吳國韶、黃盈豪等10餘人騎乘機車一同抵達
    臺南市○○區○○街175號「伍佰網際網路店」後，吳國韶
    仍基於普通傷害之犯意，與其他未進入店內之人，在「伍佰
    網際網路店」門外守候，詎李英源持開山刀、林俊德持開山
    刀、「阿寶」持不詳之刀械、「烏龜」持鐵棍衝入「伍佰網
    際網路店」，黃盈豪、林耀宗、陳志宏、楊浩成、黃建昌、
    許瑞彬及「黑潘」等數名年籍姓名不詳之人亦衝入「伍佰網
    際網路店」內後，李英源、林俊德、黃盈豪、林耀宗、陳志
    宏、楊浩成、黃建昌、許瑞彬及「阿寶」、「烏龜」、「黑
    潘」等數名年籍姓名不詳之人，均明知人之頭部、手臂部、
    肩部、背部等身體部位，以刀械或鐵棍砍擊，有造成身體或
    健康重大不治或難治之重傷害危險，竟仗著人多勢眾及洩憤
    仇心態，溢出原來普通傷害之犯意，轉念層升為使人受重傷
    之犯意，且共同基於重傷害之犯意聯絡，由李英源、林俊德
    、「阿寶」、「烏龜」分別持上開刀械及鐵棍，黃盈豪、林
    耀宗、陳志宏、楊浩成、黃建昌、許瑞彬及「黑潘」等數名
    年籍姓名不詳之人，則分持店內塑膠椅子、垃圾鐵桶、掃把
    、雨傘、棍棒等物，不分青紅皂白，動手砍擊店內客人江政
    欣之頭部、右上臂、右肩胛骨；砍擊洪國隆之右肩、背部、
    右手臂；砍擊陳其鋒之背部，直到江政欣倒臥在地，洪國隆
    躲避至廚房，陳其鋒逃往樓上躲避後，李英源等一行人始罷
    手離去，致江政欣受有頭部外傷，左側頭皮撕裂傷6X2公分
    ，右側顱骨開放性凹陷骨折併硬腦膜上出血，右上臂撕裂傷
    15公分，右肩胛骨骨折15公分；洪國隆受有右肩裂傷（傷及
    關節）10公分，背部8公分，右手臂12公分併2、3、4處骨折
    及5條申側韌帶斷裂；陳其鋒受有背部深切割傷約15公分之
    傷害。
二、李英源、林俊德、吳國韶等10餘人自「伍佰網際網路店」離
    去後，仍不罷休，一行人繼續向前尋覓毆打李英源之人，於
    同日凌晨1時10分許，行至臺南市○○街105號前，見黃崇誠
    、史俊賢2人在該處門口聊天，李英源、林俊德、吳國韶均
    明知人之腰部、臀部、手肘、手指等身體部位，以刀械或鐵
    棍砍擊，有造成他人身體或健康重大不治或難治之重傷害之
    危險，吳國韶遂另行起意，基於使人受重傷之犯意，並與承
    上使人重傷害概括犯意之李英源、林俊德、黃盈豪、「阿寶
    」「烏龜」、林耀宗、陳志宏、楊浩成、黃建昌、許瑞彬與
    數名年籍姓名不詳之人，共同基於使人重傷害之犯意聯絡，
    由李英源持開山刀，林俊德持開山刀、吳國韶持不詳之刀械
    、「阿寶」持不詳之刀械、「烏龜」持鐵棍、黃盈豪、林耀
    宗、陳志宏、楊浩成、黃建昌、許瑞彬、黃盈豪與數名年籍
    姓名不詳之人持不明器物，又不分青紅皂白衝向史俊賢、黃
    崇誠，由李英源及3、4名年籍姓名不詳之人分持開山刀或不
    明刀器追砍史俊賢之左腰後，再追砍黃崇誠之左手肘、左手
    指、左、右臀；嗣因林俊德認出黃崇誠、史俊賢係相識之友
    人，出聲制止李英源及上開3、4名年籍姓名不詳之人不要再
    砍，李英源等人始因己意中止，停止繼續砍擊史俊賢、黃崇
    誠，惟黃崇誠仍因而受有左手肘開放性傷口8公分深及尺骨
    ，合併左尺骨開放性骨折、左手指第三指掌側切割傷合併尺
    側指神經及血管斷裂、右臀部割裂傷10公分、斜向深達5公
    分、左臀部割裂傷2公分、深1公分之傷害；另史俊賢則受有
    左腰開放性傷口約15公分之傷害。江政欣、洪國隆、陳其鋒
    、史俊賢、黃崇誠經送醫救治後，幸均未生重大不治或難治
    之重傷害。
三、案經被害人江政欣、洪國隆、陳其鋒、黃崇誠、史俊賢分別
    訴由臺南市警察局第三分局報請臺灣臺南地方法院檢察署檢
    察官偵查起訴。
    理  由
壹、證據能力方面
一、按被告以外之人於審判中有所在不明而無法傳喚之情形者，
    其於檢察事務官、司法警察官或司法警察調查中所為之陳述
    ，經證明具有可信之特別情況，且為證明犯罪事實之存否所
    必要者，得為證據，刑事訴訟法第159條之3定有明文。又刑
    事訴訟法第159條之3，係為補救採納傳聞法則，實務上所可
    能發生蒐證困難之問題，於本條所列各款原始陳述人於審判
    中無法到庭或雖到庭而無法陳述或無正當理由拒絕陳述之情
    形下，承認該等審判外之陳述，於具備「絕對的特別可信情
    況」與「使用證據之必要性」要件時，得為證據之規定。此
    項未能供述或不能供述之原因，必須於審判中為證據調查之
    際，仍然存在者，始足語焉。其第3款所稱「滯留國外或所
    在不明而無法傳喚或傳喚不到」，必須是透過一切法定程序
    或通常可能之手段，仍不能使居留國外之原始陳述人到庭者
    ，始能認為係「滯留國外」；至「所在不明」，則指非因國
    家機關之疏失，於透過一定之法律程序或使用通常可能之方
    式為調查，仍不能判明其所在之情形。又此之「絕對的特別
    可信情況」，係指陳述時之外部客觀情況值得信用保證者而
    言，解釋上可參考外國立法例上構成傳聞例外之規定，如出
    於當場印象之立即陳述（自然之發言）、相信自己即將死亡
    （即臨終前）所為之陳述及違反己身利益之陳述等例為之審
    酌判斷，與同法第159條之2規定之「相對的特別可信情況」
    ，須比較審判中與審判外調查時陳述之外部狀況，判斷何者
    較為可信之情形不同，更與供述證據以具備任意性之要件始
    得為證據之情形無涉。再「使用證據之必要性」，乃指就具
    體個案案情及相關證據予以判斷，其主要待證事實之存在或
    不存在，已無從再從同一供述者取得與先前相同之陳述內容
    ，縱以其他證據替代，亦無由達到同一目的之情形。凡此概
    屬構成傳聞例外證據能力之要件，係屬於對訴訟法事實之證
    明，雖以自由證明為已足，但仍應由主張該項陳述得為證據
    之一方先為之釋明，再由法院介入為必要之調查，並扼要說
    明其得為證據之理由，始為適法（最高法院98年台上字第70
    15號判決意旨參照）。本案被告林俊德爭執證人即同案被告
    黃盈豪於90年3月5日警詢陳述之證據能力，經查，證人即同
    案被告黃盈豪於原審經傳喚、拘提均不到庭，業已逃匿，所
    在不明而無法傳喚，經原審於93年3月24日以93南院刑緝字
    第126號通緝書發布通緝在案，迄今尚未緝獲，此有傳票、
    拘票及通緝書及臺灣高等法院被告前案紀錄表在卷可稽（見
    原審卷(二)第125-130頁、本院更(二)卷第71頁），足認證人即
    同案被告黃盈豪已經透過一定之法律程序或使用通常可能之
    方式為調查，仍不能判明證人黃盈豪所在之情形，已不能由
    被告林俊德對黃盈豪以證人身分對質結問，依上開說明，合
    於刑事訴訟法第159條之3第3款「所在不明」之要件。又證
    人即同案被告黃盈豪於90年3月5日製作警詢筆錄時，依法對
    其錄音、錄影，並有錄音帶、錄影帶附卷可稽，此有臺南市
    警察第三分局92年2月2日南市警三刑字第0924863號函附卷
    可參（見原審卷(一)第72頁），程序上並無不法。至臺南市警
    察局第六分局以99年11月30日南市警六刑字第09946355840
    號函覆本院謂並未對其錄音錄影等情（見本院更(二)卷第149
    頁），顯屬誤會。本院審酌證人即同案被告黃盈豪於90年3
    月5日警詢之陳述係於案發後4日本於其所見所聞而為之陳述
    ，且依警詢筆錄所載，其於筆錄製作完成後，經其親閱內容
    ，並確認無訛後，始簽名按捺指印，若有違背其自由意思，
    或筆錄內容與其陳述意旨不符之情事時，衡情應可請求更正
    或拒絕簽名，又證人黃盈豪於90年3月5日警詢陳述：其本人
    與林俊德、李英源於案發時，均有在本案「伍佰網際網路店
    」及臺南市○○街105號案發現場等語，係違反己身利益而
    為不利於己之陳述，足認具有可信之特別情況至明，且其陳
    述攸關被告李英源、林俊德是否於案發時在場，而為證明本
    案犯罪事實之存否所必要，具備「絕對的特別可信情況」與
    「使用證據之必要性」要件，具有證據能力。
二、次按被告以外之人於審判外向法官所為之陳述，基於實體發
    現真實之訴訟目的，依刑事訴訟法第159條之1第1項規定，
    固例外地賦與證據能力。惟依司法院釋字第582號解釋理由
    闡釋：「為確保被告對證人之詰問權，證人（含共同被告及
    其他具證人適格之人）於審判中，應依人證之法定程序，到
    場具結陳述，並接受被告之詰問，其陳述始得作為認定被告
    犯罪事實之判斷依據。」「被告以外之人（含證人、共同被
    告等）於審判外之陳述，依法律特別規定得作為證據者（刑
    事訴訟法第159條第1項參照），除客觀上不能受詰問者外，
    於審判中，仍應依法踐行詰問程序。」等意旨，刑事被告詰
    問證人之權利，係憲法保障之基本訴訟權，不容任意剝奪。
    雖法官於審判外調查訊問證人，不生應行詰問程序之問題，
    但此項未經被告詰問之被告以外之人於審判外向法官所為之
    陳述，雖例外地得為證據，然因未經被告詰問，仍應認屬於
    未經合法調查之證據，此項詰問權之欠缺，應於審判中由被
    告行使以資補正，而完足為經合法調查之證據（最高法院97
    年台上字第5064號判決意旨參照）。本案被告吳國韶爭執證
    人黃崇誠於92年6月27日原審證詞（見原審卷(一)第162-168頁
    ），未經被告吳國韶在場對質詰問，無證據能力乙節，經查
    ，原審於92年6月27日詰問證人黃崇誠時，未通知被告吳國
    韶到庭，使被告吳國韶有與證人黃崇誠對質及詰問之機會，
    以確保被告吳國韶之對質詰問權，固有剝奪被告吳國韶之詰
    問權，惟證人黃崇誠另於96年8月13日在原審以證人身分到
    庭接受被告吳國韶及其辯護人之詰問，且被告吳國韶及其辯
    護人始終在庭，且經被告吳國韶之辯護人對於證人黃崇誠行
    反詰問（見原審卷(七)第78-93頁），依上開說明，證人黃崇
    誠92年6月27日原審證詞，被告吳國韶之詰問權雖有欠缺，
    然已於其後於審判中予以補正而完足，為經合法調查之證據
    ，依上開說明，證人黃崇誠92年6月27日原審證詞自有證據
    能力。
三、另按被告以外之人於審判外之陳述，雖不符合刑事訴訟法規
    定傳聞證據得為證據之例外規定，而經當事人於審判程序同
    意作為證據，法院審酌該言詞陳述或書面陳述作成時之情況
    ，認為適當者，亦得為證據。當事人、代理人或辯護人於法
    院調查證據時，知有刑事訴訟法第159條第1項不得為證據之
    情形，而未於言詞辯論終結前聲明異議者，視為有前項之同
    意，刑事訴訟法第159條之5定有明文。本判決除前開證人黃
    盈豪90年3月5日警詢筆錄、證人黃崇誠92年6月27日原審證
    詞，具有證據能力，已如前述，其餘引用下述具傳聞性質之
    供述證據，經被告李英源及其辯護人、被告吳國韶及其辯護
    人、檢察官於準備程序均同意採為證據（見本院更(二)卷(一)第
    116頁），且於本院審理時提示被告李英源之辯護人、被告
    林俊德及其辯護人、被告吳國韶及其辯護人、檢察官均表示
    無意見（見本院更(二)卷(二)第156頁），迄於言詞辯論終結前
    ，亦均未聲明異議，視為同意作為證據，本院審酌該等證據
    之取得過程並無瑕疵，與本案待證事實間復具有相當之關聯
    性，自得採為證據。
貳、實體方面
一、被告李英源經合法傳喚，無正當理由，未於言詞辯論期日到
    庭，惟其於準備程序到庭辯稱：我是持西瓜刀與其他10多人
    一起進入伍佰網際網路店，但進入後我只有拿刀站著看，並
    未動手砍人，後來我至臺南市○○街105號，我有拿西瓜刀
    砍史俊賢、黃崇誠，原審量刑過重等語；被告林俊德辯稱：
    我原本在「安中城KTV」唱歌，李英源約我至安中路「動畫
    網咖店」會合，我先自「安中城KTV」騎機車至朋友家，返
    還朋友的機車，並取出我先前藏放在草叢中之開山刀，再攜
    帶開山刀並騎回我自己的機車，但我回到安中路「動畫網咖
    店」時，已經不見李英源等人，是「黑潘」騎機車載我至「
    理想社區」，我到達時已經錯過李英源等人至「伍佰網際網
    路店」之時間，我並未持進入「伍佰網際網路店」，亦未持
    刀砍江政欣、洪國隆、陳其鋒，後來我到臺南市○○街105
    號時，只見黃崇誠遭砍，史俊賢已經倒地，我叫黃崇誠快跑
    ，我並未持刀砍史俊賢、黃崇誠等語。被告吳國韶則辯稱：
    李英源在「2099網咖店」約大家一起去飆車，陳志宏騎機車
    載我，大家在安中路網咖店集結後出發，就在安南區閒晃，
    沒有人帶武器，之後在「伍佰網際網路店」停車，有些人進
    去幾十秒之後就出來，我沒有進去，接著大家往前騎，後來
    我看到黃崇誠被打，我有下車阻擋李英源打黃崇誠，但我沒
    有打史俊賢、黃崇誠等語。
二、認定被告李英源、林俊德、吳國韶在「伍佰網際網路店」犯
    罪事實所憑之證據及理由：
  (一)被告李英源部分：
  (1)被告李英源於警詢時供承：我和林耀宗在同安路被人毆打後
    去「2099網咖」，我告訴「樂腳」我在路邊被打，「目鏡」
    林俊德即帶同10餘人至「2099網咖店」，要我與「小耀」林
    耀宗、「阿豪」黃盈豪跟他一起去找人，到達「動畫網咖」
    後停一下等林俊德的朋友來之後一起至大安街找人，由「成
    仔」楊浩成載我，和林耀宗、黃盈豪、林俊德及林俊德所帶
    同之10餘人一起前往大安街，出發前林俊德拿1把刀給我，
    林俊德自己拿開山刀，「阿寶」拿刀，到大安街一家網咖店
    （即伍佰網際網路店」），林俊德持率先下車衝下去，我也
    跟著持刀進去，我朝『進門右邊』那個男的砍1刀，「阿寶
    」也有持刀進去砍人等語（見警卷第4頁）；於原審審理時
    供述：「（警詢筆錄記載，當時你是給楊浩成載，在大安街
    一家網路店前，目鏡就先衝進去，你當時也跟著持刀衝進去
    ，你是砍進門右邊那個男的一刀，當時阿寶也有持刀進去砍
    人，這些陳述是否正確？）正確」、「（臺南市○區○○街
    175號伍佰網際網路店你是否有進去砍人？）有」等語明確
    （見原審卷(八)第65-66頁）；於本院前審以證人身分結證：
    「（你衝到伍佰網際網路店是否手上帶了一把開山刀？）對
    」、「（開山刀何人拿給你的？）應該林俊德或林俊德的朋
    友」等語（見本院更(一)卷(一)第187頁）；核與證人即另案少
    年被告楊浩成於警詢中證述：我與「長腳」（即「樂腳」，
    以下均同）、「眼鏡」（即「目鏡」，以下均同）林俊德等
    人在「安中城KTV」唱歌，「林園」李英源打電話給「長腳
    」說他被打，要我們一起去找人，「長腳」載林俊德，我載
    我的女友至理想社區，和李英源、「小耀」林耀宗、「阿豪
    」黃盈豪等人會合後，再到安中路「動畫網咖店」會合其他
    人，再至「伍佰網際網路店」，是我載李英源去等語（見警
    卷第27-28頁）；及證人即另案少年被告林耀宗於警詢時供
    陳：我與李英源、黃盈豪在理想社區被一群青少年追打，我
    們就至「2099網咖店」討論，李英源就以行動電話及上網通
    知朋友前來幫忙尋找打我們的人，後來我們到「動畫網咖店
    」與人會合，一群人往理想社區出發，到大安街一家網咖店
    （即「伍佰網際網路店」），李英源就下車先衝進去等語（
    見警卷第18頁）；及證人即另案少年被告黃建昌於警詢中證
    述：我在志成駕訓班前碰到李英源及林耀宗等6人，再一起
    至「2099網咖店」，聽李英源說他剛才在「理想社區」被打
    ，說要討回來，後來楊浩成來找我們，我們一起至「動畫網
    咖店」與林俊德會合，一起至大安街一家網路店（即「伍佰
    網際網路店」）等語（見警卷第20頁）；以及證人即另案少
    年被告許瑞彬於警詢證述：我與黃建昌在路上遇到李英源，
    他說被人打，所以與他們一起先至「2099網咖店」，再至「
    動畫網咖店」會合，往大安街一家網路店（即「伍佰網際網
    路店」）尋找毆打李英源之人等語相符（見警卷第30-31頁
    ）；足見被告李英源因其與同案被告黃盈豪、另案少年被告
    林耀宗在「理想社區」附近遭不明人士毆打後，乃夥同被告
    林俊德、同案被告黃盈豪、另案少年被告林耀宗黃建昌、許
    瑞彬、楊浩成、「阿寶」等人先後在「2099網咖店」、「動
    畫網咖店」會合後，再一同前往「伍佰網際網路店」尋仇，
    被告李英源手上持有刀械等情，至可認定。
  (2)證人即另案少年被告楊浩成於警詢證述：我們在「動畫網咖
    店」會合時，有人拿一把刀給李英源，我載李英源，我們共
    10幾人騎車至「伍佰網際網路店」，李英源就跳下車衝進店
    內，一會兒，李英源跟很多人跑出來，叫喊著跑啊！接著我
    又載李英源，李英源從伍佰網際網路店出來後跟我說他殺了
    3、4個人等語（見警卷第28頁）；又於原審結證：印象中李
    英源有進去「伍佰網際網路店」約20至30秒，那時李英源手
    上帶著1把西瓜刀或開山刀之類的刀子，進去「伍佰網際網
    路店」的人大約有10人，這10人中除李英源是拿刀子外，其
    他進入的人是在店門口拿畚箕、掃把、棍子等物品進入，李
    英源跟我說他在現場殺了3、4個人，有3、4個人受傷，李英
    源拿的那把刀長度約55公分等語（見原審(七)卷第134、135、
    140頁）；於其所涉犯殺人未遂少年事件於原審少年法庭審
    理中供述：我親眼看見有人在過一條街後交1把刀給李英源
    等語（見臺灣臺南地方法院91年少調更字第1號卷第61-62頁
    【附於原審(六)卷第175、176頁】、臺灣臺南地方法院93年度
    少訴字第4號筆錄【附於原審(六)卷第248頁】）。核與被告林
    俊德於原審結證：李英源事後好像有跟我說，他在「伍佰網
    際網路店」砍殺了江政欣、洪國隆、陳其鋒等語相符（見原
    審(七)卷第282頁）。且經證人即另案少年被告林耀宗於警詢
    證述：在「動畫網咖店」會合後，我看見李英源與林俊德各
    拿一把刀，李英源拿開山刀，黃盈豪載我，一起到「伍佰網
    際網路店」，李英源先衝進去，我看見他們進去見到人就砍
    ，砍了之後，我們又往前騎等語（見警卷第18頁），於另案
    少年案件審理中陳述：我看到李英源拿開山刀等語（見原審
    卷第171頁）。證人即另案少年被告黃建昌於警詢時證述：
    我們一行人到大安街「伍佰網際網路店」，我看見李英源持
    刀、林俊德持刀、「烏龜」拿鐵棍、楊浩成徒手，及林俊德
    的朋友衝進去，見人就砍、打等語（見警卷第20頁）；於原
    審結證：我們是去「伍佰網際網路店」尋仇，李英源、林俊
    德、楊浩成、許瑞彬好像也有去等語（見原審卷(八)第142-15
    1頁）。證人即另案少年被告陳志宏於警詢證述：我有看到
    李英源持刀進入「伍佰網際網路店」等語相符（見警卷第23
    頁）。復參酌證人江靜儀於警詢證述：當時我在店內上網，
    看見有3人持刀，其他人拿雨傘、垃圾桶等物，有1人持刀在
    旁看沒有動手，李英源是第2位進來店內，他有持刀砍客人
    等語（見警卷第49-50頁）；其於原審結證：當天玻璃門被
    拉開發出很大聲音，我背對著店門，正在上網，聽到有人操
    台語問老闆是誰，我回頭看到約有1、20人進來，擠爆店裡
    ，有人帶安全帽、帽子、口罩，手上有拿刀子、棍子，江政
    欣也回頭看，就被人拿鐵畚箕朝江政欣頭部打下去，接著洪
    國隆用手擋頭，被人拿刀子砍傷，我可以確認李英源跟黃盈
    豪有進入「伍佰網際網路店」，因為他們沒有戴口罩、安全
    帽，尤其是黃盈豪，我對他的印象超深刻，因為他有染頭髮
    ，而且他的眼神超兇狠的，我還可以確認李英源，因為他跟
    案發當時的長相並沒有什麼變化，其他的人就沒有印象了等
    語（見原審卷(七)第71-77頁）。證人即「伍佰網際網路店」
    負責人潘俊亦於警詢指證：當時我坐在廁所旁櫃台，有3人
    持刀，有人拿垃圾桶、塑膠椅、雨傘等朝客人江政欣、陳其
    鋒、洪國隆砍砸，有1人持刀沒有動手，另有7、8人沒有動
    手，李英源有持刀砍客人，黃盈豪也有在場等語（見警卷第
    52-53頁），其於另案少年法庭審理中到庭結證：當時有2批
    人衝進店內，第1批人有7、8人，其中有3人拿刀，其中1人
    為李英源，第2批人有人拿雨傘、畚箕、鐵製垃圾桶等語（
    見原審卷(六)第172、210頁）。本院依被告李英源於警詢、原
    審審理中均自承其確有持刀進入「伍佰網際網路店」砍人，
    核與被害人江政欣、陳其鋒、洪國隆等人所受之傷勢為刀傷
    吻合；且與被告李英源一同自「2099網咖店」、「動畫網咖
    店」出發後，前往「伍佰網際網路店」之證人楊浩成、林俊
    德、林耀宗、黃建昌、陳志宏均一致證述看見被告李英源持
    刀進入「伍佰網際網路店」，當時正在「伍佰網際網路店」
    客人江靜儀證述被告李英源確有持刀進入店內砍人等情，核
    與被告李英源於警詢及原審自白此部分犯行相符。據此足認
    被告李英源確實於前述時、地邀集被告林俊德、吳國韶及同
    案被告黃盈豪，並輾轉邀集其他另案少年被告林耀宗、陳志
    宏、楊浩成、黃建昌、許瑞彬及「阿寶」、「烏龜」、「黑
    潘」等10餘人分乘機車，被告李英源持開山刀進入「伍佰網
    際網路店」動手砍人之事實，至可認定。被告李英源辯稱其
    係持西瓜刀進入「伍佰網際網路店」云云，與事實不符，應
    無可信。
  (3)被告李英源另辯稱其雖有持刀進入「伍佰網際網路店」，但
    進入後只有站著看，並未持刀砍人乙節，經查，證人江靜儀
    於警詢時亦證述：我看見有3人持刀，其他人拿雨傘、垃圾
    桶等物，持刀其中1人在旁看沒有動手等語（見警卷第49頁
    ），核與證人潘俊亦於警詢指證：當時我坐在廁所旁櫃台，
    有3人持刀，有1人持刀者沒有動手等語相符（見警卷54頁）
    ，足認持刀進入該店者其中有1人並未動手等情，惟據證人
    江靜儀於警詢時證述：李英源是第2位持刀進來店內，他有
    持刀砍客人等語明確（見警卷第49-50頁），證人潘俊亦於
    警詢指證：李英源有持刀砍客人等語相符（見警卷第52-53
    頁），足證被告李英源確有持開山刀進入「伍佰網際網路店
    」動手砍人，而證人江靜儀、潘俊亦證述該名持刀但未動手
    之人，顯非被告李英源，至可認定，被告李英源上開辯解，
    應與事實不符，委無可採。
  (二)被告林俊德部分：
  (1)證人即同案被告陳琪全於警詢陳稱：我與徐偉堯在安中路1
    段網路店內時（即「2099網咖店」），「眼鏡」林俊德說朋
    友被人持槍砸打頭，要去那邊找人，就叫我與徐偉堯2人一
    起前往，當時就有數10部機車在安中路2段網路店外等（即
    「動畫網咖店」），後來我與徐偉堯2人共騎乘1部機車，前
    往大安街175號網路店（即「伍佰網際網路店」），他們就
    下車砍傷人了，林俊德及李英源有一起去「伍佰網際網路店
    」等語（見警卷第16-17頁）；於原審結證稱：我與徐偉堯
    共乘1部機車，自安中路網咖即跟著林俊德的車隊一起騎經
    過「伍佰網際網路店」，我在警詢時之陳述均是正確屬實，
    我當天就知道林俊德是要找我和徐偉堯去找打他朋友的人等
    語（見原審(七)卷第300-306頁）；核與證人即同案被告徐偉
    堯於警詢時陳稱：我騎機車載陳琪全，與數10部機車到達「
    伍佰網際網路店」時，看到飆車族持木棍及椅子追趕毆打人
    ，林俊德是起哄帶頭砍人之男子等語（見警卷第10-11頁）
    ；其於原審結證稱：我與林俊德從國小就玩在一起，90年3
    月5日我在警察局時不可能認錯林俊德，警察沒有強迫我一
    定要怎麼講等語相符（見原審卷(七)第312、319頁）。又證人
    即另案少年被告楊浩成於原審結證：我認得「眼鏡」這個人
    ，因為他在我家住過一陣子，當天「眼鏡」林俊德有去「伍
    佰網際網路店」等語（見原審(七)卷第137頁）。本院參酌證
    人徐偉堯與被告林俊德自國小即相識玩在一起，且被告林俊
    德曾在證人楊浩成家中居住過一段時日，足見被告林俊德與
    證人徐偉堯、楊浩成交情匪淺，證人徐偉堯、楊浩成當無誤
    認之可能，且若非確有其事，證人徐偉堯、楊浩成亦無故意
    無設詞誣陷之必要。
  (2)同案被告黃盈豪於警詢時供陳：我當時騎車載林耀宗，約有
    數10輛機車到「伍佰網際網路店」時，「眼鏡」林俊德也在
    場等語（見警卷第14頁）。證人即另案少年被告林耀宗於警
    詢中證述：我們在安中路「動畫網咖店」會合後，我看見李
    英源與林俊德各拿1把刀上車，一起去「伍佰網際網路店」
    等語（見警卷第18頁）。同案被告吳國韶於警詢陳述：我當
    時在「2099網咖店」，是林英源帶我及朋友約7、8人，至一
    家網路店（即「動畫網咖店」）等林俊德等語（見警卷第13
    頁）；於原審結證：我在警詢所述關於林俊德有去「伍佰網
    際網路店」是實在的等語（見原審卷(七)第294頁）。證人即
    少年被告黃建昌於警詢證述：我們一行人到大安街「伍佰網
    際網路店」，我看見李英源持刀、林俊德持刀、「烏龜」拿
    鐵棍、楊浩成徒手，及林俊德的朋友衝進去，見人就砍、打
    等語（見警卷第20頁）；於原審結證：我們是去「伍佰網際
    網路店」尋仇，李英源、林俊德、楊浩成、許瑞彬好像也有
    去等語（見原審卷(八)第142-151頁）。另證人即另案少年被
    告許瑞彬於警詢及原審具結證述：我在「伍佰網際網路店」
    及臺南市○○街105號前發生砍人事件時在場，現場有20幾
    人，我認識的有李英源、楊浩成、林俊德、黃建昌、林耀宗
    及綽號「烏龜」之男子等語（見警卷第30頁、原審卷(七)第14
    8頁）。由上各情，足證被告林俊德確持開山刀進入「伍佰
    網際網路店」砍人，被告林俊德辯稱其因前往他處返還朋友
    之機車及取刀，再騎回自己機車，因而錯過前往「伍佰網際
    網路店」之時間云云，當係事後推諉之詞，自無足信。
  (3)證人許瑞彬雖於原審證述：我並未在「伍佰網際網路店」看
    見林俊德等語（見原審卷(七)第150頁），惟依證人陳琪全、
    徐偉堯、黃盈豪、吳國韶、楊浩成、黃建昌、許瑞彬上開之
    證詞相互勾稽，被告林俊德就本案而言，居於為被告李英源
    等人尋仇，具有召集車隊會合同往之角色，為本案犯罪重要
    支配者地位，且其確有持開山刀同往「伍佰網際網路店」，
    並進入「伍佰網際網路店」砍人之事實，證人許瑞彬上開證
    詞，既與事實不符，尚無足為有利於被告林俊德之認定。
  (三)被告吳國韶部分：
  (1)被告吳國韶於警詢及偵訊中供述：我在「2099網咖店」打電
    腦時，看見「林園」李英源與一群朋友10多人到「2099網咖
    店」，李英源約我們出去，由李英源的朋友騎車載我，林英
    源帶我及朋友約7、8人，至一家網咖店（即「動畫網咖店」
    ）等「眼鏡」林俊德，再至「伍佰網際網路店」等語（見警
    卷第12-13頁、90年少連偵字第49號卷第34頁）；於原審供
    承：我有與李英源一起去「伍佰網際網路店」，我在店門口
    等語（見原審卷(七)第60頁）；在本院審理中陳明：陳志宏騎
    機車載我去等語（見本院更(二)卷第115頁）；核與證人即另
    案少年被告陳志宏於警詢時證述：我騎車載吳國韶去大安街
    附近，騎到大安街175號時，看到李英源等人持刀進入「伍
    佰網際網路店」，不久李英源就與其他人往外跑等語（見警
    卷第22-23頁）；其於原審結證：李英源約我去「伍佰網際
    網路店」，我打電話給吳國韶，我跟他說李英源被打，約他
    過去一下，李英源、吳國韶有到「伍佰網際網路店」，我騎
    機車載吳國韶去等語（見原審卷(七)第112、117、120頁），
    足證被告李英源邀約證人陳志宏前去尋仇，由證人陳志宏騎
    車搭載被告吳國韶自「2099網咖店」出發，先至「動畫網咖
    店」會合，再同至「伍佰網際網路店」等情，至可認定。
  (2)雖證人陳志宏於警詢供述：在大安街175號，我看到李英源
    等人持刀進入「伍佰網際網路店」，不久李英源就與其他人
    往外跑等語（見警卷第22-23頁）；證人即另案少年被告林
    耀宗、黃建昌、趙昱智、楊浩成、許瑞彬於警詢（見警卷第
    18-21頁、25頁、27-31頁）、證人黃建昌、楊浩成、許瑞彬
    、陳志宏於原審審理時之證述，均未指證被告吳國韶確有進
    入「伍佰網際網路店」動手毆擊告訴人江政欣、洪國隆、陳
    其鋒之行為（見原審卷(七)第121頁、第127-151頁、原審卷(八)
    第142-152頁），足認被告吳國韶並未進入「伍佰網際網路
    店」，亦未動手行兇等情，堪可認定。惟本院審酌被告吳國
    韶係經由被告李英源、證人陳志宏之邀約同往，目的在於為
    被告李英源遭人毆打一事尋仇，且被告吳國韶與證人陳志宏
    共赴「伍佰網際網路店」時，一行人10餘人，其中被告李英
    源持開山刀、被告林俊德持開山刀、「阿寶」持不詳之刀械
    、「烏龜」持鐵棍等情，已如上述，被告吳國韶係搭乘證人
    陳志宏騎乘之機車一同前往「伍佰網際網路店」，證人陳志
    宏既親見被告李英源持刀進入「伍佰網際網路店」，同車之
    被告吳國韶理應亦看見此情，被告吳國韶既明知同行尋仇者
    有多人持刀、棍進入「伍佰網際網路店」尋仇，雖被告吳國
    韶並未進入「伍佰網際網路店」，亦未動手行兇，惟其仍在
    「伍佰網際網路店」外，未即時離去，甚且其後又與同行者
    10餘人一起往臺南市○○街105號尋仇等情（理由詳如本判
    決三、(三)、(1)所述），足見被告吳國韶在「伍佰網際網路店
    」雖未下手實施，惟其具有普通傷害之犯意，應可認定。
  (四)告訴人江政欣、洪國隆、陳其鋒在「伍佰網際網路店」遭人
    持刀棍追砍，告訴人江政欣因此受有頭部外傷【係屬刀傷】
    ，左側頭皮撕裂傷6X2公分，右側顱骨開放性凹陷骨折併硬
    腦膜上出血，右上臂撕裂傷15公分，右肩胛骨骨折15公分；
    告訴人洪國隆受有右肩裂傷（傷及關節）10公分，背部8公
    分，右手臂12公分併2、3、4處骨折及5條申側韌帶斷裂；告
    訴人陳其鋒受有背部深切割傷約15公分之傷害等情，業據證
    人即告訴人江政欣、洪國隆、陳其鋒於警詢、偵訊及原審指
    訴明確，並有奇美醫學中心90年3月1日診斷證明書1份（見
    警卷第59頁）、財團法人奇美醫院95年12月27日（95）奇醫
    字第5991號函附病情摘要1份（見原審卷(六)第88-89頁）、90
    年3月6日診斷證明書2份在卷可稽（見警卷第60、61頁），
    足見告訴人江政欣、洪國隆、陳其鋒於前述時、地遭人持刀
    棍砍擊，分別受有前開傷情無誤。又告訴人江政欣之頭部外
    傷，顱骨骨折至急診同日接受緊急開顱清創顱骨復位手術，
    至院時所受之腦部傷害，有致生命危險之可能，目前（指92
    年3月24日）人意識清醒，已恢復正常，但亦留頭痛及顱骨
    骨折處凹陷，影響美觀之後遺症，此後遺症雖非重大不治或
    難治，但恢復至滿意程度，為病人主觀認定。告訴人洪國隆
    為多履裂傷病人，至急診部時血壓120/65以上，但心跳很快
    ，血紅素降至8(正常男生14-16)，失血估計約1500cc，尚不
    致影響生命、患者傷處皆在子肩背部等關節處，但未傷及神
    經，故功能偶有影響，但還不上不治重大難治或不治、不會
    正常，但影響功能不多，應可以後健恢後九成功能，惟若不
    緊急手術及輸血，會有生命危險。告訴人陳其鋒之背部有一
    道15公分長，3.5公分深的傷口，深達背部肌群，但無脊椎
    及胸部傷害，經縫合後，應可回復正常之功能狀態等情，此
    有財團法人奇美醫院92年3月24日(92)奇醫字第1345號函暨
    檢附江政欣、洪國隆、陳其鋒病情摘要99年11月22日（99）
    奇醫字第6004號函附洪國隆病情摘要附卷可憑（見原審卷(一)
    第91-94頁、本院更(二)卷第142-143頁），堪信告訴人江政欣
    、洪國隆、陳其鋒所受前開傷情，經送醫救治後，均未生重
    大不治或難治之重傷害。
  (五)被告李英源、林俊德、吳國韶犯意之認定：
  (1)按殺人未遂、重傷未遂與傷害之區別，應以加害人之犯意為
    斷；其受傷之多寡，及是否為致命、致重傷部分，有時雖可
    藉為認定有無殺意及致重傷之心證，究不能據為絕對標準，
    再殺人罪須有使被害人喪失生命之故意，始能成立，不以所
    持器具是否為刀、所加傷害是否在致命部位為標準（最高法
    院52年臺上字第1300號判例、18年度上字第1309號判例、51
    年度臺上字第131號判決意旨參照）。故刑法殺人未遂、重
    傷未遂與傷害罪之區別，當以下手加害之時是否明知或預見
    足以致人於死、致重傷為斷，至於殺人及重傷犯意之存否，
    固係隱藏於行為人內部主觀之意思，此意思可能係存在有相
    當之時間，亦可能係在下手之際方產生，惟不論係何種情況
    均須以積極並確實之證據證明之，方足以認定之。亦即該項
    殺人、重傷或傷害之主觀犯意認定，仍須參酌各方面直接、
    間接證據，行為人與被害人之關係，行為人與被害人關係事
    前之仇隙是否足以引起其殺人、致重傷之動機，攻擊時之力
    勁是否猛烈足資使人斃命、重傷，被害人傷痕之多寡、受傷
    處是否即為致命部位、傷勢輕重程度、加害人下手情形、所
    用兇器為何及攻擊後之後續動作是否意在取被害人性命、致
    重傷等一切客觀情狀，均應全盤併予審酌，方足據為論斷行
    為人內心主觀之犯意，究為殺人、重傷抑或傷害。
  (2)本案緣起於被告李英源與同案被告黃盈豪、另案少年被告林
    耀宗先遭不明人士毆打後，被告李英源等人懷疑係臺南市○
    ○區○○街一帶之青少年所為，心有不甘，為圖報復，遂以
    行動電話及上網進入聊天室方式通知或邀請被告林俊德、吳
    國韶，並輾轉邀約另案少年被告徐偉堯、陳琪全、林耀宗、
    陳志宏、楊浩成、黃建昌、許瑞彬，及年籍姓名不詳綽號「
    阿寶」、「烏龜」、「黑潘」等10餘輛機車（約近20人）先
    至「2099網咖店」會合，再至「動畫網咖店」會合後，前往
    臺南市○○區○○街一帶尋仇，且被告李英源持開山刀、林
    俊德持開山刀、「阿寶」持不明刀械，而以刀械砍擊人之身
    體，有致普通傷害之危險，況被告李英源、林俊德、吳國韶
    等一行人10餘人，與正在「伍佰網際網路店」上網之客人即
    告訴人江政欣、洪國隆、陳其鋒素不相識，於聚眾尋仇之際
    ，應係以對下手者予以教訓為主要目的，當無僅因被告李英
    源、同案被告黃盈豪、另案少年被告林耀宗先遭不明人士毆
    打，自始即有欲致人於死或使人受重傷之主觀意圖，是以被
    告李英源、林俊德、吳國韶、同案被告黃盈豪、另案少年被
    告林耀宗、陳志宏、楊浩成、黃建昌、許瑞彬、綽號「阿寶
    」、「烏龜」、「黑潘」、及數名年籍姓名不詳之人，初始
    應係基於普通傷害之犯意前往尋仇，堪可認定。公訴人認被
    告吳國韶係基於殺人之犯意云云，顯屬誤會。又被告吳國韶
    並未攜帶任何器械前往「伍佰網際網路店」，且未進入「伍
    佰網際網路店」，而係在「伍佰網際網路店」外守候，對於
    同行進入店內之人，溢出原來普通傷害之犯意，分別持刀棍
    、器物砍擊告訴人江政欣、洪國隆、陳其鋒頭部、肩部、背
    部、手臂之重傷害犯意及行為（理由詳如本判決下述(3)），
    已超越被告吳國韶所認知之普通傷害犯意範圍，被告吳國韶
    應僅論以普通傷害罪，尚難遽以刑法重傷害罪責相繩。
  (3)又依本案發生時適用之94年2月2日修正前刑法第10條第4項
    之規定（新舊法比較之理由，如本判決肆、一、(一)所述），
    重傷害之成立，以有毀敗一目或二目之視能、毀敗一耳或二
    耳之聽能、毀敗語能、味能或嗅能、毀敗一肢以上之機能、
    毀敗生殖之機能，或其他於身體或健康，有重大不治或難治
    之傷害之故意，著手於傷害之實行而發生毀敗之結果為要件
    ，是則使人受重傷未遂與普通傷害之區別，應以行為人於加
    害時有無使人受重傷之故意為斷。個案中有關重傷害犯意之
    有無，應斟酌事發經過之相關事證，包括被害人受傷部位、
    所用兇器、行為當時之具體情況等一切情狀以為判斷。被告
    李英源、林俊德、同案被告黃盈豪、另案少年被告林耀宗、
    陳志宏、楊浩成、黃建昌、許瑞彬、綽號「阿寶」、「烏龜
    」、「黑潘」、及數名年籍姓名不詳之人，於進入「伍佰網
    際網路店」後，竟挾其人多勢眾，及洩憤尋仇之心態，且明
    知頭部、肩部、背部、手臂均係人體之重要部位，腦組織及
    關節神經極為脆弱，再徵諸一般人之常識，在客觀上對於正
    在專注於上網而全無防範之人以刀棍猛力砍擊，極易造成腦
    部傷害、關節神經受損、背部肌群受創，導致他人身體機能
    之毀敗或有其他重大不治或難治之傷害，而被告李英源、林
    俊德於本案發生時，均為已滿18歲、未滿20歲之人，依其智
    識程度，在客觀上顯有預見上情之可能性，惟被告李英源、
    林俊德、「阿寶」、「烏龜」分別持刀棍，「黑潘」、另案
    少年被告楊浩成、陳志宏、林耀宗、黃建昌、許瑞彬與數名
    年籍姓名不詳之人則分持店內塑膠椅子、垃圾鐵桶、掃把、
    雨傘、棍棒等物，砍擊告訴人江政欣之頭部、右上臂、右肩
    胛骨；砍擊告訴人洪國隆之右肩、背部、右手臂；砍擊陳其
    鋒之背部，直到告訴人江政欣倒臥在地，告訴人洪國隆躲避
    至廚房，告訴人陳其鋒逃往樓上躲避後，被告李英源等人見
    狀乃未繼續追砍，且旋即離去，則進入「伍佰網際網路店」
    之被告李英源、林俊德、同案被告黃盈豪、另案少年被告林
    耀宗、陳志宏、楊浩成、黃建昌、許瑞彬、綽號「阿寶」、
    「烏龜」、「黑潘」、及數名年籍姓名不詳之人，固於砍擊
    告訴人江政欣、洪國隆、陳其鋒成傷，惟見彼等或倒地或逃
    離旋即罷手未繼續追砍毆擊，足見其等並無致人於死之犯意
    ，惟其等均有溢出原來普通傷害之犯意，轉念層升為使人受
    重傷之故意，至為灼然，公訴人認被告李英源、林俊德係基
    於殺人之故意，顯有未洽。
  (4)復按共同實行犯罪行為之人，在合同意思範圍以內，各自分
    擔犯罪行為之一部，相互利用他人之行為，以達其犯罪之目
    的者，即應對於全部所發生之結果，共同負責，不問犯罪動
    機起於何人，亦不必每一階段犯行，均經參與。又關於犯意
    聯絡，不限於事前有所協議，其於行為當時，基於相互之認
    識，以共同犯罪之意思參與者，亦無礙於共同正犯之成立。
    且數共同正犯之間，原不以直接發生犯意聯絡者為限，即有
    間接之聯絡者，亦包括在內。從而除共謀共同正犯，因其並
    未參與犯罪構成要件之實行而無行為之分擔，僅以其參與犯
    罪之謀議為其犯罪構成要件之要素，故須以積極之證據證明
    其參與謀議外，其餘已參與分擔犯罪構成要件行為之共同正
    犯，既已共同實行犯罪行為，則該行為人，無論係先參與謀
    議，再共同實行犯罪，或於行為當時，基於相互之認識，以
    共同犯罪之意思參與，均成立共同正犯（最高法院98年度台
    上字第4703判決意旨參照）。次按刑法上之傷害人之身體致
    生重傷，為加重結果犯，如多數人下手毆打，本有犯意之聯
    絡，即屬共同正犯，對於共犯間之實施行為，既互相利用，
    就重傷之結果，自應同負責任，而上開所謂意思之聯絡，並
    不限於事前有所謀議，即僅於行為當時有共同犯意之聯絡，
    亦屬之，且其表示之方法，亦不以明示通謀為必要，即相互
    間有默示之合致，亦無不可。被告等於被害人被傷害時均在
    場，且均參與毆打，縱僅其中一人擊中被害人某重要部位致
    生重傷，在共犯間均應同負全部之責，並無區分何部分之傷
    ，為何人下手之必要（最高法院85年度台上字第5095號、91
    年度台上字第3438號、93年度台上字第1160號判決意旨參照
    ）。被告李英源、林俊德、「阿寶」持刀追砍告訴人江政欣
    、洪國隆、陳其鋒，同案被告黃盈豪則持刀站在現場，另進
    入店內之「烏龜」持鐵棍、「黑潘」、楊浩成、陳志宏、林
    耀宗、黃建昌、許瑞彬與數名年籍姓名不詳之人則分持店內
    之塑膠椅子、垃圾鐵桶、掃把、雨傘、棍棒等物，或追砍或
    毆擊告訴人洪政欣、洪國隆、陳其鋒，係在合同意思範圍內
    ，相互利用他人之行為，以達犯罪之目的，被告李英源、林
    俊德、「阿寶」持刀追砍店內客人即告訴人江政欣、洪國隆
    、陳其鋒之行為，並無溢出同案被告黃盈豪、「烏龜」、「
    黑潘」、另案少年被告楊浩成、陳志宏、林耀宗、黃建昌、
    許瑞彬與數名年籍姓名不詳之人犯意之範圍，應認渠等係基
    於相互之認識，並以共同犯使人受重傷害之意思，參與分擔
    犯罪構成要件要件之實行，且渠等犯罪過程中，雖非每一階
    段均參與，但祇須分擔犯罪行為之一部，即應對於全部所發
    生之結果共同等負責，茲犯罪結果係因共犯之合同行為所致
    者，無論出於何人所加，在共犯間均應同負全部重傷害之責
    。
  (六)綜上所述，被告李英源、林俊德、吳國韶在「伍佰網際網路
    店」之犯罪事實明確，被告李英源、林俊德有共同重傷害未
    遂犯行，被告吳國韶有共同普通傷害犯行，洵堪認定。
三、認定被告李英源、林俊德、吳國韶在臺南市○○街105號門
    口犯罪事實所憑之證據及理由：
  (一)被告李英源部分：
  (1)被告李英源於警詢自白：我自「伍佰網際網路店」出來後，
    再往前走不久，看見2個人在路邊，「目鏡」林俊德下車跟
    那2人講話，沒幾句就起衝突，我見他們打起來，我想就是
    那2個人打我，我就下去砍站在門右邊那人背部1刀等語（見
    警卷第4-5頁）；於原審及本院前審供承：我有持開山刀或
    西瓜刀砍黃崇誠、史俊賢等語（見原審卷(七)第59頁、本院更
    (一)卷第178頁）；於本院前審分別以證人身分結證及以被告
    身分供述：刀子是林俊德拿給我，我從「伍佰網際網路店」
    出來後一直拿著刀子，到大安街105號前，我和一些不認識
    的人有下手，我砍到黃崇誠的手，史俊賢也有被我砍到，我
    只是找他們理論，沒有要讓他們死的意思等語（見本院更(一)
    卷(一)第187-188頁、本院更(一)卷(二)第120、133、135、148、1
    50、151、152、153頁）；核與告訴人黃崇誠於警詢證述：
    大約有1、20人，分持3、4把開山刀，李英源與另2名男子持
    開山刀追砍我及史俊賢等語（見警卷第32、36頁），於原審
    結證：我與史俊賢在門口聊天，碰到11、12輛機車，有看到
    認識的人，之後李英源拿開山刀跑過來，衝上去砍史俊賢，
    李英源及吳國韶都有拿刀砍我與史俊賢，我與李英源、吳國
    韶都是出去玩認識的朋友，有見過面，當時李英源拿刀，我
    確定李英源是第一個衝過來，他是第一個打我的人等語（見
    原審卷(一)第164-165頁、原審卷(七)第78-94頁），於另案少年
    事件審理中結證：第一個衝過來砍史俊賢的是李英源，旁邊
    有人喊自己人不要殺，可是史俊賢還是被李英源砍到，後來
    還有4、5人繼續打史俊賢，我和其他人在旁邊喊自己人不要
    殺，後來李英源又轉身砍我，有3、4個人接著砍等語（見臺
    灣臺南地方法院92年少護更字第2號92年9月1日筆錄【附於
    原審卷(六)第204-205頁】）；復於另案少年事件審理中證述
    ：我與史俊賢在我家門口聊天，我先看到李英源拿刀衝過來
    砍史俊賢，因為我們都認識，所以我沒有跑，我大喊是自己
    人，李英源不認識史俊賢，也沒有注意我在場，李英源砍史
    俊賢，史俊賢被砍倒地，我就跑掉，李英源第一個衝過來砍
    我，後面跟著3、4人，李英源有砍我，有3個人拿刀，其他
    人手上拿木棍或掃帚柄之類物品等語（見臺灣臺南地方法院
    92年少訴字第4號94年10月14日筆錄【附於原審卷(六)第230-2
    33頁】）；告訴人史俊賢於警詢證述：當時有人喊"就是他
    們"，最前面一人拿刀，有人拿刀砍我左腰，另一人拿刀砍
    我左大腿等語（見警卷第39頁），於原審結證：李英源先拿
    開山刀砍我左腰，因為距離很近，我有看清楚，李英源再去
    砍黃崇誠等語相符（見原審卷(一)第80-82頁、原審卷(七)第95-
    99頁）。
  (2)證人林俊德於警詢陳稱：我看見李英源持開山刀砍黃崇誠等
    語（見警卷第7頁）；證人黃建昌於警詢及另案原審少年法
    庭訊問時分別證稱：到黃崇誠家前時，李英源下車衝上去就
    砍殺「鹽仔」（指史俊賢）及黃崇誠，我喊叫那是自己人不
    要殺他，要上前阻止時已經來不及了等語（見警卷第20頁、
    臺灣臺南地方法院92年度少護更字第2號卷第98頁【附於原
    審卷(六)第201頁】），於原審結證：我看到李英源在砍黃崇
    誠，我說砍錯人，叫他們不要砍等語（原審卷(八)第147頁）
    。證人許瑞彬於警詢時陳稱：在大安街105號，看見黃崇誠
    與史俊賢正在門前，大約10多人下車，李英源持開山刀往黃
    崇誠、史俊賢身上砍殺，其他有棍棒、塑膠桶等語（見警卷
    第30、31頁）；於原審審理時結證稱：到黃崇誠家時看到李
    英源手上有拿1把刀等語（見原審卷(七)第150頁）等語。證人
    陳志宏於警詢陳稱：我和吳國韶騎機車到臺南市○○街105
    號時，李英源又朝黃崇誠、史俊賢砍打等語（見警卷第23頁
    ）；其於原審另案少年法庭審理時陳稱：後來他們去打黃崇
    誠、史俊賢，我有過去擋李英源等語（見臺灣臺南地方法院
    92年度少護更字第2號卷第138頁【附於原審卷(六)第207頁】
    ）；於原審具結後證稱：我當天有看到李英源持刀砍黃崇誠
    與史俊賢等語（見原審卷(七)第114頁）。證人林耀宗於警詢
    陳稱：我看見李英源持刀下車去追砍黃崇誠、史俊賢等語（
    見警卷第18-19頁）；於原審另案少年法庭審理時供稱：「
    （為何你於警詢中說你看到李英源持刀下去追砍那2人【指
    黃崇誠與史俊賢】，那時你見狀馬上喊說殺到自己人了？）
    我有看到李英源殺人」等語（見臺灣臺南地方法院91年度少
    調更字第1號卷第121頁【附於原審卷(六)第187頁】）。證人
    楊浩成於警詢陳述：李英源跳下車衝進「伍佰網際網路店」
    ，一會兒，李英源就跟很多人跑出來，叫喊著跑啊，再繼續
    讓伊載，不到1百公尺後，又跳下車追人（即臺南市○○街
    105號），沿著北安路到北安橋上時，李英源源將刀丟到橋
    下水裡，後來李英源接到電話後，說殺錯人了等語（見警卷
    第28頁）；於原審另案少年法庭訊問時供述：經過黃崇誠家
    門口，李英源又跳車下去（見臺灣臺南地方法院93年少訴字
    第4號94年10月14日筆錄【附於原審卷(六)第249頁】）；於原
    審審理結證：我騎車載李英源到第2個現場就是臺南市○○
    街105號黃崇誠家的前面，看到黃崇誠跟史俊賢在一起，然
    後李英源就叫我停車，李英源就追過去，當時他手上有拿跟
    去「伍佰網際網路店」的同1把刀等語（見原審卷(七)第129、
    136頁）。
  (3)被告李英源上開自白，既與告訴人黃崇誠、史俊賢指證相符
    ，且有證人林俊德、許瑞彬、陳志宏、林耀宗、楊浩成上開
    證詞為證，足認被告李英源抵達臺南市○○街105號後，是
    第1位持開山刀衝向告訴人史俊賢追砍之人，並繼而持刀追
    砍告訴人黃崇誠，應足認定。
  (二)被告林俊德部分：
  (1)被告林俊德前述時、地有持刀前往臺南市○○街105號一節
    ，已據被告林俊德於本院審理中供認在卷，雖被告林俊德辯
    稱：我抵達臺南市○○街105號時，黃崇誠已經遭砍，史俊
    賢已經倒地，我叫黃崇誠快跑，我並未持刀砍史俊賢、黃崇
    誠云云，惟據證人黃盈豪於警詢陳述：「伍佰網際網路店」
    及大安街105號現場我都有在場，「眼鏡」林俊德也有在現
    場等語（見警卷第14頁）；證人陳琪全於警詢、原審及本院
    結證：「眼鏡」林俊德、李英源邀我們一起去「伍佰網際網
    路店」及大安街105號現場等語（見警卷第16、17頁、原審
    卷(七)第304頁）；證人黃建昌於原審結證：是李英源、林俊
    德等人打黃崇誠等語（見原審卷(六)第201頁），由此堪認被
    告林俊德確有持開山刀在臺南市○○街105號現場，且對告
    訴人黃崇誠動手行兇無誤。
  (2)雖證人即被害人黃崇誠於原審結證稱：李英源拿開山刀過來
    ，史俊賢就跑，李英源衝上去就砍史俊賢，林俊德在李英源
    砍我的時候有幫忙抵擋等語（見原審(一)卷第165-167頁）；
    又於原審結證稱：林俊德有喊是自己人等語（見原審卷(七)79
    頁）。證人即被害人史俊賢於原審結證：當天李英源就跑過
    來拿像是開山刀砍伊，也有砍黃崇誠，當時有一群人中是林
    俊德喊說是認識的人不要打，是李英源先砍我，砍完再去砍
    黃崇誠，另外一個人再跑過來砍我，然後李英源及3、4個人
    去砍黃崇誠，林俊德有去出聲勸阻，李英源應該有聽到，但
    沒有停止，林俊德有過來拉著拿刀砍我的人等語（見原審卷
    (一)第80-82頁）。核與證人吳國韶於原審審理時證述：在離
    開「伍佰網際網路店」後，我們騎到一個地方，看到前面有
    人被打，林俊德的朋友被打，林俊德在阻擋，那時他們在講
    話，都受傷了等語（見原審卷(七)第288、292頁）；證人楊浩
    成於原審結證：我騎車載李英源經過黃崇誠家前面，李英源
    叫我停車，李英源就追過去，林俊德有喊自己人等語相符（
    見原審卷(七)第137、140頁）。是依告訴人黃崇誠、史俊賢及
    證人吳國韶、楊浩成、黃建昌上開證詞，被告林俊德確有持
    刀前往臺南市○○街105號，嗣因其發現告訴人黃崇誠係其
    相識之人，乃出聲阻止被告李英源追砍告訴人史俊賢、黃崇
    誠，惟並未能阻止被告李英源等人之追砍行動之事實，可以
    認定。
  (三)被告吳國韶部分：
  (1)被告吳國韶迭次於警詢、原審及本院均自承有與被告李英源
    等人分乘機車一同前往臺南市○○街105號等情（見警卷第1
    2、13頁、原審卷(七)第288頁、本院更(二)卷第116頁），核與
    證人陳志宏、林俊德於原審結證：吳國韶有一同到臺南市○
    ○街105號黃崇誠家前等語相符（見原審卷(一)第165頁、原審
    卷(六)第122頁、原審卷(七)第82至87頁、第276頁），足信被告
    吳國韶確有與被告李英源、林俊德等人一同前往臺南市○○
    街105號現場無誤。又被告吳國韶於原審供稱：我離開「伍
    佰網際網路店」時，已經知道李英源他們在裏面砍人了等語
    （見原審卷(七)第291頁）。證人黃崇誠於原審結證：吳國韶
    與李英源拿刀一起衝過來，還有其他人有衝過來，李英源拿
    開山刀過來，史俊賢就跑，李英源衝上去砍史俊賢，只有李
    英源與吳國韶拿刀砍我與史俊賢，其他衝過來的人，也有拿
    刀砍我們等語（見原審卷(一)第164-165頁）；又於原審證述
    ：當時我與史俊賢、陳佑華站在一起聊天，突李英源與吳國
    韶一起跳車衝過來，史俊賢轉身想逃開時跌倒，他要爬起來
    時，有3、4人在打他等語（見原審更(七)第87頁）；其於本院
    到庭結證：我在原審確有證述李英源、吳國韶有衝過來，其
    他人我沒有印象等語（見本院更(一)卷(二)第127頁）。依上所
    述，被告吳國韶與李英源在臺南市○○街105號確有持刀衝
    向告訴人史俊賢、黃崇誠，且被告吳國韶有持刀砍擊告訴人
    黃崇誠與史俊賢之事實，足堪認定。被告吳國韶辯稱其並未
    持任何刀械，且未動手等情，當係事後卸責之詞，委無可採
    。
  (2)證人黃崇誠於原審及本院前審改證述：李英源、吳國韶、黃
    盈豪都有衝往我住家方向，惟無法確定他們全部的人均有動
    手，因為我僅注意到第一個，我有看到他們拿東西衝過來，
    但只能確定李英源有持刀械追打我，無法確定在場者有打史
    俊賢；當時情形很亂，我沒有辦法分辨追砍我的人是誰，我
    只能確定李英源持刀第一個打我，我沒有辦法確定吳國韶有
    拿刀砍我等語（見原審卷(七)第78-94頁、本院更(一)卷(二)第128
    頁），然查，證人黃崇誠於本院前審證述：印象中吳國韶好
    像有與他們一起下車等語（本院更(一)卷(二)第128頁），並參
    酌證人黃崇誠於原審初結證：吳國韶與李英源一起拿刀砍我
    與史俊賢等語（見原審卷(一)第165頁）；復於原審結證：李
    英源與吳國韶他們下車的地點距離我家比較近，所以我對他
    們印象比較深刻等語（見原審卷(七)第86頁），堪認被告吳國
    韶確有下車，且被告吳國韶、李英源均有持刀衝向告訴人史
    俊賢及黃崇誠，並持刀砍擊告訴人史俊賢及黃崇誠等情，已
    足認定。復參諸被告吳國韶與證人黃崇誠於案發前曾一起出
    遊時而認識，本件案發後，被告吳國韶已與證人黃崇誠以16
    萬元達成和解等情，業據證人黃崇誠於原審及本院前審陳述
    明確（見原審卷(七)第82-83頁、本院更(一)卷(二)第129-130頁）
    ，證人黃崇誠於其後在原審及本院翻異前詞，應係事後迴護
    被告吳國韶之證詞，洵無可採。
  (四)證人黃建昌於警詢及原審結證：到黃崇誠家前時，李英源下
    車衝去砍史俊賢及黃崇誠，我見狀喊是自己人不要殺他，我
    要上前阻止時已經來不及了等語（見警卷第20頁、原審卷(八)
    第147頁）；證人陳志宏於原審結證：吳國韶和我在阻擋他
    們砍人等語（見原審卷(六)第117頁）；證人楊浩成於原審證
    述：在黃崇誠家前面時，我看到很多人圍在一起，喊著自己
    人不要殺，李英源有這一群人裡面，然後李英源就回來，我
    們上車就走了，我沒有看到李英源去追其他人，林俊德是在
    史俊賢、黃崇誠那裡擋著，我親見看到林俊德有喊自己人別
    殺了等語（見原審卷(七)第136、137、140頁）；證人黃崇誠
    於原審結證：林俊德有喊那是自己人，不要砍，林俊德在李
    英源砍我時有幫我擋等語（見原審卷(一)第164、165、167頁
    、原審卷(八)第79頁），於本院前審結證：我印象第一句是聽
    到林俊德喊是認識的不要砍等語（本院更(一)卷(二)第124頁）
    ；證人史俊賢於原審證述：林英源先砍我，再砍黃崇誠，另
    一人跑來砍我，李英源與3、4個人去砍黃崇誠時，林俊德有
    出聲勸阻，李英源沒有停止，林俊德有過來接著拿刀砍我的
    人等語（見原審卷(一)第80、82頁），依證人黃建昌、陳志宏
    、楊浩成、黃崇誠、史俊賢上開證詞，足證被告李英源、林
    俊德、吳國韶於已經著手持刀砍擊行為中，因發現行兇之對
    象為認識之人即告訴人黃崇誠，而先後因己意中止其犯行，
    堪可認定。
  (五)告訴人黃崇誠、史俊賢在臺南市○○街105號遭人持刀棍追
    砍，告訴人黃崇誠受有左手肘開放性傷口長8公分，深及尺
    骨，合併左尺左尺骨鷹嘴突骨折《疑似直接砍斷》、左手指
    第三指掌側切割傷合併尺側指神經及血管斷製、右臀部割裂
    傷長10公分，斜向深達5公分《疑似刀傷》、左臀部新裂傷
    長3公分，深1公分之傷害《疑似刀傷》，告訴人史俊賢則受
    有「左腰開放性傷口約15cm之傷害等情，此有驗傷證明單、
    診斷證明書、行政院衛生署臺南醫院92年3月24日92南醫歷
    字第09200001429號函附卷可憑（見警卷第57、58頁、原審
    卷(一)第87、107頁），足認告訴人黃崇誠、史俊賢在前述時
    、地遭人持刀棍砍擊，分別受有前開傷害等情，堪以認定。
    又告訴人黃崇誠上開傷情，生命跡象穩定，並無立即生命危
    險，但仍需適當醫療處置，以避免過度失血或傷口感染，其
    左尺骨鷹嘴突骨折在當天行開刀內固定，手術後仍需適當復
    健，以避免關節僵便等併發症，其傷情未達重大不治或難治
    之程度而無恢正常功能之情形；告訴人史俊賢之傷口只深及
    肌肉，並未有其他內臟器官之損傷，經手術縫合，目前傷口
    癒合良好等情，此有行政院衛生署臺南醫院92年3月24日92
    南醫歷字第09200001429號函、行政院退除役官兵輔導委員
    會永康榮民醫院92年3月20日永醫字第0920001024號函、99
    年11月26日南醫歷字第0990011171號函附卷可憑（見原審卷
    (一)第95、107頁、本院更(二)卷第144頁），足信告訴人黃崇誠
    、史俊賢所受前開傷情，經送醫救治後，均未生重大不治或
    難治之重傷害。
  (六)被告李英源、林俊德、吳國韶犯意之認定：
  (1)被告李英源、林俊德、吳國韶等一行人10餘人，係因被告李
    英源、同案被告黃盈豪、另案少年被告林耀宗先遭不明人士
    毆打而聚眾尋仇，雖於初始尋仇之際，應係對於下手者予以
    教訓為主要目的，當無自始即有欲致人於死或使之受重傷之
    主觀意圖，惟被告李英源、林俊德、同案被告黃盈豪、另案
    少年被告林耀宗、陳志宏、楊浩成、黃建昌、許瑞彬、綽號
    「阿寶」、「烏龜」、「黑潘」、及數名年籍姓名不詳之人
    ，進入「伍佰網際網路店」砍擊告訴人江政欣、洪國隆、陳
    其鋒成傷時，係基於共同使人受重傷害之犯意聯絡及行為分
    擔（理由詳如本判決貳、二、(五)所述），而被告吳國韶與同
    行者自「伍佰網際網路店」離去時，已知悉同行者有人持刀
    入內砍人之事實，且被告李英源、林俊德、吳國韶、同案被
    告黃盈豪等10餘人自「伍佰網際網路店」離去後，仍不肯罷
    休，繼續向前尋覓毆打被告李英源之人，於同日凌晨1時10
    分許，行至臺南市○○街105號門口前，於告訴人黃崇誠、
    史俊賢在該處門口聊天毫無防備之際，被告李英源、林俊德
    、吳國韶及同行10餘人，既與告訴人黃崇誠、史俊賢並無仇
    恨，甚且與告訴人黃崇誠為舊識，均明知人之腰部、臀部、
    手肘、手指等身體部位，係人體之重要部位，以刀械或鐵棍
    砍擊，極易造成內臟器官受創、肢體功能受損，導致他人身
    體機能之毀敗或有其他重大不治或難治之傷害，被告李英源
    、林俊德、吳國韶於本案發生時，均為已滿18歲、未滿20歲
    之人，依其智識程度，在客觀上顯有預見上情之可能性，惟
    渠等仍挾其人多勢眾，及洩憤復仇心態，被告李英源持開山
    刀，被告林俊德持開山刀、「阿寶」持不詳之刀械、「烏龜
    」持鐵棍、同案被告黃盈豪、另案少年被告林耀宗、陳志宏
    、楊浩成、黃建昌、許瑞彬、及數名年籍姓名不詳之人持不
    明器物，又不分青紅皂白，先後衝向告訴人史俊賢、黃崇誠
    ，由被告李英源及3、4名年籍姓名不詳之人分持開山刀或不
    明刀器追砍告訴人史俊賢之左腰，並持刀追砍告訴人黃崇誠
    之左手肘、左手指、左、右臀，足見渠等均有使人受重傷之
    故意，甚為明確。公訴人認被告李英源、林俊德、吳國韶均
    係基於殺人之故意，亦有未合。
  (2)被告李英源、林俊德、吳國韶、「阿寶」持刀追砍告訴人史
    俊賢、黃崇誠，「烏龜」持鐵棍、同案被告黃盈豪、林耀宗
    、陳志宏、楊浩成、黃建昌、許瑞彬、黃盈豪與數名年籍姓
    名不詳之人持不明器物，則不分青紅皂白衝向告訴人史俊賢
    、黃崇誠，係在合同意思範圍內，相互利用他人之行為，以
    達犯罪之目的，被告李英源、林俊德、吳國韶、「阿寶」持
    刀追砍告訴人史俊賢、黃崇誠之行為，並無溢出同案被告黃
    盈豪、「烏龜」、「黑潘」、另案少年被告楊浩成、陳志宏
    、林耀宗、黃建昌、許瑞彬與數名年籍姓名不詳之人渠等犯
    意之範圍，依前開最高法院98年度台上字第4703號、最高法
    院85年度台上字第5095號、91年度台上字第3438號、93年度
    台上字第1160號判決意旨之說明，應認渠等係基於相互之認
    識，並以共同犯重傷害罪之意思，參與分擔犯罪構成要件要
    件之實行，且渠等犯罪過程中，雖非每一階段均參與，但祇
    須分擔犯罪行為之一部，即應對於全部所發生之結果共同等
    負責，茲犯罪結果係因共犯之合同行為所致者，無論出於何
    人所加，在共犯間均應同負全部重傷害之責。
  (七)綜上所述，被告李英源、林俊德、吳國韶在臺南市○○街10
    5號門口犯罪事實明確，被告李英源、林俊德、吳國韶共同
    重傷害中止未遂犯行，堪可認定。
參、最高法院第二次發回意旨指摘：
一、告訴人史俊賢及黃崇誠於送醫時之傷勢究有否達原判決認定
    經醫急救得宜始未發生死亡結果之情形：經查，告訴人黃崇
    誠所受傷情，生命跡象穩定，並無立即生命危險，但仍需適
    當醫療處置，以避免過度失血或傷口感染，其左尺骨鷹嘴突
    骨折在當天行開刀內固定，手術後仍需適當復健，以避免關
    節僵便等併發症，其傷情未達重大不治或難治之程度而無恢
    正常功能之情形；告訴人史俊賢之傷口只深及肌肉，並未有
    其他內臟器官之損傷，經手術縫合，目前傷口癒合良好等情
    （理由詳如本判決貳、二、(四)所述），足證告訴人黃崇誠、
    史俊賢之傷勢並無立即生命危險，且非因經醫急救得宜始未
    發生死亡之結果。
二、證人即同案被告黃盈豪90年3月5日警詢陳述屬傳聞法則，原
    則上無證據能力，惟原判決僅以證人即同案被告黃盈豪未於
    偵訊及第一審表示係遭不法取供，且所述與同案被告林耀宗
    （經判處罪刑確定）所供關於林俊德之情形大致相符，具有
    可信之特別情況，且為證明犯罪事實存否所必要，認有證據
    能力，惟原判決稱「所述與同案被告林耀宗所供關於林俊德
    之情形大致相符」係對其證言憑信性之判斷，屬證據證明力
    之範疇，核與證據能力之判斷不同，且原判決未就黃盈豪警
    詢陳述當時之原因、過程等外在環境因素，就該審判外陳述
    如何具有可信之特別情形，而足以擔保其信用性無虞，加以
    論斷說明，且對於該審判外陳述如何係證明李英源等本件犯
    罪事實存否所必要之要件，亦未為任何說明，遽以上情認其
    審判外陳述應具證據能力，而執為李英源等犯罪之論據採證
    難認適法，併有理由不備之違誤：經查，證人即同案被告90
    年3月5日警詢陳述屬傳聞法則，原則上固無證據能力，惟證
    人即同案被告黃盈豪於90年3月5日警詢筆錄之證據能力，證
    人即共同被告黃盈豪於原審經傳喚、拘提均不到庭，業已逃
    匿，所在不明而無法傳喚，經原審於93年3月24日以93南院
    刑緝字第126號通緝書發布通緝在案，迄今尚未緝獲，足認
    證人黃盈豪合於刑事訴訟法第159條之3第3款「所在不明」
    之要件，且證人即同案被告黃盈豪於90年3月5日警詢之陳述
    ，具有可信之特別情況至明，且其警詢陳述攸關被告李英源
    、林俊德是否成立本件犯罪，而為證明犯罪事實之存否所必
    要，具備「絕對的特別可信情況」與「使用證據之必要性」
    要件，具有證據能力（理由詳如本判決壹、一、所述）。
三、原判理由引據證人黃崇誠於原審96年8月13日審理時證述：
    被告吳國韶與李英源一起刀砍其與史俊賢等語，為其論罪部
    分基礎，惟該稽諸該審判筆錄，證人黃崇誠係證述：李英源
    、吳國韶、黃盈豪都有衝往伊住家方向，惟無法確定他們全
    部的人均有動手，因為僅注意到第一個，其有看到他們拿東
    西衝過來，但只能確定李英源有持刀械追打伊，無法確定在
    場者有打史俊賢等語，是原判決依憑該證詞認定吳國韶與李
    英源同有持刀械追砍其與史俊賢，有採證與卷證資料不合之
    違法：經查，依證人黃崇誠於原審96年8月13日係證述：李
    英源、吳國韶、黃盈豪都有衝往伊住家方向，惟無法確定他
    們全部的人均有動手，因為僅注意到第一個，其有看到他們
    拿東西衝過來，但只能確定李英源有持刀械追打伊，無法確
    定在場者有打史俊賢等語（見原審卷(七)第82、84、86、87頁
    ），固不得以證人黃崇誠前揭證詞，作為認定被告吳國韶與
    被告李英源一起刀砍證人黃崇誠與史俊賢之為論罪部分基礎
    ，惟經本院詳予調查證人黃崇誠其他證詞、證人陳志宏、林
    俊德之證詞，相互勾稽，互參比對結果，足信被告吳國韶與
    被告李英源確有持刀衝向告訴人史俊賢、黃崇誠，且被告吳
    國韶有持刀砍擊告訴人黃崇誠與史俊賢之事實（理由詳如本
    判決貳、三、(三)、(1)所述）。
肆、法律適用之比較說明及論罪理由：
一、被告李英源、林俊德、吳國韶於本案行為後，94年2月2日修
    正公布之刑法第10條第4項、第27條、第28條、第56條等條
    文，於95年7月1日施行，參酌最高法院95年5月23日刑事庭
    第8次會議決議意旨，新刑法第2條第1項之規定，係規範行
    為後法律變更所生新舊法律比較適用之準據法，於新刑法施
    行後，應適用新刑法第2條第1項之規定，為「從舊從輕」之
    比較。另於比較時應就罪刑有關之共犯、未遂犯、想像競合
    犯、牽連犯、連續犯、結合犯，以及累犯加重、自首減輕暨
    其他法定加減原因（如身分加減）與加減比例等一切情形，
    本於統一性及整體性原則，綜其全部罪刑之結果而為比較。
    經查：
  (一)刑法第10條第4項關於重傷之定義，業已修正為「稱重傷者
    ，謂下列傷害：一、毀敗或嚴重減損一目或二目之視能。
    二、毀敗或嚴重減損一耳或二耳之聽能。三、毀敗或嚴重減
    損語能、味能或嗅能。四、毀敗或嚴重減損一肢以上之機能
    。五、毀敗或嚴重減損生殖之機能。六、其他於身體或健康
    ，有重大不治或難治之傷害。」，此項修正涉及犯罪行為可
    罰性要件之變更，應依刑法第2條第1項之規定比較適用。而
    經新舊法比較適用結果，新修正刑法將原本非屬於重傷定義
    之「嚴重減損機能」加以列入，增訂「或嚴重減損」之規定
    ，自屬法律之變更，本件係屬上開第6款之情形，修正後之
    新法並無較有利被告之情形，仍應依從舊原則，適用行為時
    之舊法。
  (二)刑法第27條原規定：「已著手於犯罪行為之實行，而因己意
    中止或防止其結果之發生者，減輕或免除其刑。」，新法修
    正為「已著手於犯罪行為之實行，而因己意中止或防止其結
    果之發生者，減輕或免除其刑。結果之不發生，非防止行為
    所致，而行為人已盡力為防止行為者，亦同。前項規定，於
    正犯或共犯中之一人或數人，因己意防止犯罪結果之發生，
    或結果之不發生，非防止行為所致，而行為人已盡力為防止
    行為者，亦適用之。」。被告李英源、林俊德、吳國韶重傷
    害告訴人黃崇誠、史俊賢未遂部分，於新舊法均應成立中止
    犯，並無有利或不利之情形，不生新舊法比較適用之問題，
    應依一般法律適用之原則，適用現行有效之法律。
  (三)刑法第28條原規定：「二人以上共同『實施』犯罪之行為者
    ，皆為共同正犯。」新法修正為：「二人以上共同『實行』
    犯罪之行為者，皆為共同正犯。」將舊法之「實施」修正為
    「實行」。原「實施」之概念，包含陰謀、預備、著手及實
    行等階段之行為，修正後僅共同實行犯罪行為始成立共同正
    犯。是新法共同正犯之範圍已有限縮，排除陰謀犯、預備犯
    之共同正犯。惟本案被告等人均為共同實行犯罪之共同正犯
    ，上開修正部分，對被告等人並無影響，亦即被告等人於新
    舊法中均成立共同正犯，並無有利或不利之情形，不生新舊
    法比較適用之問題，應依一般法律適用之原則，適用現行有
    效之法律。
  (四)修正前刑法第56條原關於連續犯之規定，新法予以刪除，修
    正後之新法不利於被告李英源、林俊德，應依從舊原則，適
    用有利於被告李英源、林俊德之行為時之舊法。
　(五)刑法第25條及第26條有關未遂犯之規定，於修正後除將第26
    條不能未遂修正為不罰外，僅將修正前第26條前段有關一般
    未遂犯處罰效果之規定，移列為修正後刑法第25條第2項後
    段。被告李英源、林俊德所為重傷害被害人江政欣、洪國隆
    、陳其鋒未遂，其未遂型態既非不能未遂犯，並無有利或不
    利之情形，不生新舊法比較適用之問題，應依一般法律適用
    之原則，適用現行有效之法律。
  (六)修正前刑法第55條前段規定：「一行為而觸犯數罪名，從一
    重處斷。」修正後刑法第55條則規定：「一行為而觸犯數罪
    名者，從一重處斷。但不得科以較輕罪名所定最輕本刑以下
    之刑。」修正後刑法關於想像競合犯之規定，雖仍以一罪論
    ，惟不得科以較輕罪所定最輕本刑以下之刑，而此科刑之限
    制，為法理之明文化，亦非屬法律之變更，不生比較適用之
    問題，應依一般法律適用原則，適用現行有效之法律。
  (七)本院綜合上述各條文修正前、後之比較，依法律變更比較適
    用所應遵守之「罪刑綜合比較原則」及「擇用整體性原則」
    ，本件於新舊法修正涉及比較部分，應一體適用修正前即行
    為時刑法之規定為論罪科刑之依據。
二、核被告李英源、林俊德所為，均係犯刑法第278條第3項、第
    1項之使人受重傷未遂罪；被告吳國韶所為，係犯刑法第277
    條第1項傷害罪、第278條第3項、第1項使人受重傷未遂罪；
    公訴人認被告李英源、林俊德、吳國韶均係犯刑法第271條
    第2項、第1項殺人未遂罪，容有未洽，惟公訴人起訴事實與
    本院認定前開犯罪事實之基本社會事實相同，應依刑事訴訟
    法第300條之規定變更起訴法條。
三、被告李英源、林俊德與同案被告黃盈豪、綽號「阿寶」、「
    烏龜」、「黑潘」、同案少年林耀宗、陳志宏、楊浩成、黃
    建昌、許瑞彬及數名年籍姓名不詳之人，對於被害人江政欣
    、洪國隆、陳其鋒使人受重傷未遂犯行間；被告李英源、林
    俊德、吳國韶與同案被告黃盈豪、綽號「阿寶」、「烏龜」
    、「黑潘」、同案少年林耀宗、陳志宏、楊浩成、黃建昌、
    許瑞彬及數名年籍姓名不詳之人，對於被害人黃崇誠、史俊
    賢使人受重傷未遂犯行間；被告吳國韶與其他在「伍佰網際
    網路店」門外守候之人，對於普通傷害被害人江政欣、洪國
    隆、陳其鋒犯行間，各有犯意之聯絡及行為之分擔，均應論
    以共同正犯。
四、被告李英源、林俊德對於被害人江政欣、洪國隆、陳其鋒重
    傷害未遂部分；被告李英源、林俊德、吳國韶對於被害人黃
    崇誠、史俊賢使人受重傷未遂部分，均係為一行為觸犯數罪
    名，被告李英源、林俊德應從一重論以情節較重之對於被害
    人江政欣使人受重傷未遂罪處斷；被告李英源、林俊德、吳
    國韶應從一重論以情節較重之對於被害人黃崇誠使人受重傷
    未遂罪處斷。
五、被告李英源、林俊德先後二次使人受重傷未遂之犯行，時間
    緊接，犯罪基本構成要件相同，顯均係基於概括之犯意反覆
    為之，為連續犯，應依修正前刑法第56條之規定從一重論以
    情節較重之使人受重傷未遂罪（指對於重傷害被害人江政欣
    未遂）。被告吳國韶就其所犯傷害及使人受重傷未遂犯行，
    犯意各別，行為互殊，應分論併罰。
六、被告李英源、林俊德共同使人受重傷被害人江政欣部分，已
    著手於犯罪行為之實行而不遂者，為未遂犯，應依刑法第25
    條第2項規定，按既遂犯之刑減輕之。
七、被告李英源、林俊德、吳國韶共同使人受重傷被害人黃崇誠
    部分，亦已著手於犯罪行為之實行，因發現告訴人黃崇誠為
    相識之友人，被告林俊德乃出聲阻止，雖未能及時阻止被告
    李英源之砍殺行為，然被告李英源、吳國韶嗣後亦己意中止
    殺人行為，被告林俊德、李英源、吳國韶就此部分，均應依
    修正前刑法第27條後段規定減輕其刑。又依修正前刑法第66
    條但書規定：但同時有免除其刑之規定者，其減輕得減至3
    分之2，本件關於被告李英源、林俊德、吳國韶共同使人受
    重傷未遂罪之量刑，爰依上開規定減輕之。
八、被告李英源、林俊德、吳國韶就其所犯刑法第278條第3項、
    第1項使人受重傷未遂罪，及被告吳國韶就其所犯刑法第277
    條第1項傷害罪，係在96年4月24日以前，合於中華民國96年
    罪犯減刑條例第2條第1項第3款之規定，均應減其刑期1/2。
九、被告李英源、林俊德、吳國韶於本件行為時，均非滿20歲之
    成年人，無兒童及少年福利法第70條第1項加重其刑規定之
    適用，附此敘明。
伍、本院撤銷改判之理由
一、原判決以被告李英源、林俊德、吳國韶罪證明確，因予論罪
    科刑，固非無見，惟查：
  (一)原判決認定被告李英源、林俊德、吳國韶上開犯行，均係犯
    刑法第271條第2項、第1項殺人未遂罪，且具有殺人之不確
    定故意，顯有未合。
  (二)原判決就被告李英源、吳國韶重傷害被害人黃崇誠、史俊賢
    未遂部分，雖認定係被告林俊德出面阻止，惟經本院查明結
    果認定：嗣後亦因被告李英源、吳國韶等人之己意中止等情
    ，惟原判決未就被告李英源、吳國韶適用修正中止未遂之規
    定減輕其刑，亦有未合。
  (三)原判決對被告李英源、林俊德、吳國韶與同案被告黃盈豪、
    同案少年林耀宗、陳志宏、黃建昌、許瑞彬、楊浩成間，有
    無共同正犯之關係，未於理由中論述，致有事實之認定與理
    由之說明不一，實有未合。
二、被告李英源、林俊德、吳國韶上訴意旨猶執前詞，指摘原判
    決不當，雖無理由，惟原判決既有前揭可議之處，即屬無可
    維持，自應由本院將原判決撤銷改判，以期適法。爰審酌被
    告李英源僅因遭不明人士毆打，竟基於報復尋仇之心理，聚
    集眾人為其復仇，被告林俊德為替被告李英源出頭，號召車
    隊集結，採取非理性激烈手段，由被告李英源、林俊德主其
    事，糾眾持刀棍等器物，任意持刀行兇洩憤尋仇，被告吳國
    韶隨意附和同往，其後亦持刀行兇，致無辜被害人江政欣、
    洪國隆、陳其鋒、史俊賢、黃崇誠無端受害，且被害人等人
    所受傷勢非輕，足見被告3人惡性不輕，惟參酌被告吳國韶
    事後已賠償被害人黃崇誠16萬元，但被告3人對於其他被害
    人迄今尚未達成民事和解，並念及被告3人於行為固均已年
    滿18歲，惟均未成年，年輕氣盛，思慮不周，被告李英源於
    犯後坦承部分犯行，被告李俊德、吳國韶仍否認全部犯行等
    一切情狀，被告李英源所犯重傷未遂罪量處有期徒刑4年8月
    ，被告林俊德所犯重傷未遂罪量處有期徒刑5年，被告吳國
    韶所犯傷害罪量處有期徒刑1年、所犯重傷未遂罪量處有期
    徒刑2年，並就被告李英源、林俊德、吳國韶前開宣告刑，
    均減其刑期2分之1，被告李英源減為有期徒刑2年4月，被告
    林俊德減為有期徒刑2年6月，被告吳國韶所犯傷害罪減為有
    期徒刑6月、所犯重傷未遂罪減為有期徒刑1年，並定其應執
    行有期徒刑1年4月，以資儆懲。
二、被告李英源、林俊德、吳國韶及共同正犯等人所持用供本件
    犯罪所用之開山刀、不詳刀械、鐵棍等物，並未扣案，且據
    被告李英源、林俊德、證人黃建昌於警詢時均供稱已丟棄北
    安橋或鹽水溪等語（見警卷第4頁、7頁、20頁），應認業已
    滅失，為免將來執行上困難，爰不另宣告沒收，附此敘明。
三、被告林俊德、吳國韶之辯護人雖主張本案應適用妥速審判法
    乙節，按自第一審繫屬日起已逾8年未能判決確定之案件，
    除依法應諭知無罪判決者外，經被告聲請，法院審酌下列事
    項，認侵害被告受迅速審判之權利，情節重大，有予適當救
    濟之必要者，得酌量減輕其刑：一訴訟程序之延滯，是否係
    因被告之事由。二案件在法律及事實上之複雜程度與訴訟程
    序延滯之衡平關係。三其他與迅速審判有關之事項。妥速審
    判法第7條定有明文。又本條所稱已逾8年未能確定之案件，
    自第一審繫屬日起算，第二審、第三審及發回更審之期間累
    計在內，並算至最後判決法院實體判決之日止。被告得以言
    詞或書面聲請，其於案件尚未逾8年聲請時，為不合法（最
    高法院99刑事庭第9次會議決議意旨參照）。且本案係於92
    年1月23日繫屬於第一審（見原審卷(一)第1頁），算至本院於
    100年1月6日宣示判決之日止，尚未逾8年，與前開規定之要
    件不符，依上開說明，被告林俊德、吳國韶之辯護人聲請依
    妥速審判法酌量減輕其刑為不合法。
陸、被告李英源經合法傳喚，無正當理由不到庭，爰不待其陳述
    ，逕行判決。
據上論結，依刑事訴訟法第369條第1項前段、第364條、第299條
第1項前段、第300條、第371條、刑法第2條第1項前段、第55條
前段、第25條第2項、第27條、第28條、（修正前）第56條、第2
77條第1項、第278條第3項、第1項、第66條但書、第51條第5款
，刑法施行法第1條之1，中華民國96年罪犯減刑條例第2條第1項
第3款、第7條，判決如主文。
本案經檢察官劉得鉦到庭執行職務。
中　　華　　民　　國　 100　　年　　1 　　月　　6 　　日
                  刑事第二庭    審判長法　官  葉居正
                                      法　官  陳欽賢
                                      法　官  張桂美
以上正本證明與原本無異。
如不服本判決應於收受送達後10日內向本院提出上訴書狀，其未
敘述上訴理由者，並得於提起上訴後10日內向本院補提理由書（
均須按他造當事人之人數附繕本）「切勿逕送上級法院」。
　　　　　　　　　　　　　　　　　　　書記官  魏芝雯
中　　華　　民　　國　 100　　年　　1 　　月　　6 　　日
附錄本案論罪科刑法條：
中華民國刑法第277條第1項
（普通傷害罪）
傷害人之身體或健康者，處3年以下有期徒刑、拘役或1千元以下
罰金。
中華民國刑法第278條
（重傷罪）
使人受重傷者，處5年以上12年以下有期徒刑。
犯前項之罪因而致人於死者，處無期徒刑或7年以上有期徒刑。
第1項之未遂犯罰之。
